臺灣苗栗地方法院刑事判決　　　　　　　96年度交訴字第37號
公　訴　人　臺灣苗栗地方法院檢察署檢察官
被　　　告　乙○○
上列被告因公共危險案件，經檢察官提起公訴（96年度偵字第
2567號），本院判決如下：
    主  文
乙○○犯妨害公眾往來安全罪，處有期徒刑拾月，減為有期徒刑
伍月，如易科罰金，以新臺幣貳仟元折算壹日。
    事  實
一、乙○○明知高速飆車足生參與道路交通公眾之往來危險，竟
    於民國96年3月4日凌晨1時10分許，駕駛車號7777-GF之銀色
    賓士自小客車，由臺北縣樹林市○○里○鄰○○街30號住處
    出發，從土城交流道，沿國道3號高速公路南下，於同日凌
    晨1時41分許，行經國道3號高速公路南向119公里處(苗栗縣
    轄，該路段規定速限為110公里)時，事先利用翹牌器將後車
    牌升起遮蔽逃避查緝，有恃無恐，以高速243公里飆車疾行
    ，依此方法嚴重妨害國道用路人參與道路交通之安全，致生
    陸路公眾往來之危險，嗣經國道公路員警以雷達測速照相機
    定點拍攝後始循線查獲本案。
二、案經內政部警政署國道公路警察局第二警察隊報請臺灣苗栗
    地方法院檢察署檢察官偵查起訴。
    理  由
壹、程序部分：
一、按被告以外之人於偵查中向檢察官所為陳述，除顯有不可信
    之情況者外，得為證據，刑事訴訟法第159條之1第2項定有
    明文。偵查中對被告以外之人所為之偵查筆錄，或被告以外
    之人向檢察官所提之書面陳述，性質上均屬傳聞證據。惟現
    階段刑事訴訟法規定檢察官代表國家偵查犯罪、實施公訴，
    依法其有訊問被告、證人及鑑定人之權，證人、鑑定人且須
    具結，而實務運作時，檢察官偵查中向被告以外之人所取得
    之陳述，原則上均能遵守法律規定，不致違法取供，其可信
    度極高，自得為證據。經查，本件證人即警員宋明政於檢察
    官偵查中所為之證述，性質上雖屬傳聞證據，惟係偵查中向
    檢察官所為之證述，並經具結，且無顯有不可信之情況，衡
    諸上開規定，自具有證據能力。
二、又被告以外之人於審判外之言詞或書面陳述，不得作為證據
    ，固為刑事訴訟法第159條第1項所明定，惟本條項另有除外
    條款，凡法律另有規定者，則例外得引用為證據，所謂「法
    律有規定者」，依該法之立法解釋，包含刑事訴訟法第206
    條第1項之規定，亦即，鑑定之經過及結果，鑑定人之書面
    報告例外得引為證據，而該項規定，於法院或檢察官囑託機
    關鑑定時，準用之，同法第208條第1項亦有明文。查本件本
    件243公里相關交通數據及學理說明之鑑定意見，係由檢察
    官囑託而為鑑定，該機關就鑑定經過及結果所為之書面報告
    ，雖屬於傳聞證據，核諸前揭規定，原不受刑事訴訟法第
    159條第1項之傳聞證據引用之限制，自得作為證據。
貳、實體部分：
一、訊據被告乙○○固坦承車號7777-GF之銀色賓士自小客車係
    其所有且平日均由其使用，而該車有於上開時、地以時速24
    3公里超速飆車之事實，惟矢口否認有上開公共危險犯行，
    並辯稱：「我只是車主，車子不是我開的，車子是甲○○開
    的。我不想背這個黑鍋。當初警察來我家時，也是一直跟我
    說開紅單罰一罰就好，我想說車子是我的，我就認了，可是
    等到檢察官傳我出庭，我才知道事情嚴重，如果我承認的話
    ，萬一查到是甲○○開的，那我不是犯了頂替罪嗎？且新聞
    播出以後，甲○○叫我承認，不要跟警察說，後來越來越嚴
    重，甲○○就避不見面。我確實沒有開這部車在高速公路飆
    車，我絕對沒有態度不好的情形。」等語。惟查：
  (一)證人即國道公路警察局第二警察隊刑事組偵查員宋明政於偵
    查中結證稱：「（問：本案是你查獲製作筆錄？）是。筆錄
    是組長詢問，我製作。」、「（問：有無如被告所稱，超速
    趕快承認，紅單開一開就沒事？）我們不是這樣講的。」、
    「（問：你們是怎麼說的？）我們詢問我們比對出超速的車
    子就是她的車子，我們詢問了三、四次，問她當時車子是否
    是她開的，她都坦承車子是她開的。」、「（問：為何要詢
    問三、四次車子是否是她開的，是否一開始就懷疑車子不是
    她開的？）因為我有問她翹牌器如何使用，她說不知道，所
    以我懷疑車子不是她開的，但是她依然說車子是她開的。那
    翹牌器的部分，她說她不知道，我們去看那台車時，翹牌器
    已經回復原狀，她當時還說，翹牌器就是她事後恢復原狀的
    那個樣子。」、「（問：那曾經提及過，車子是甲○○開的
    或真正的車主是她男朋友之類的話？）沒有」等語（上參96
    年度偵字第2567號卷第114頁）。另檢察官命檢察事務官勘
    驗95年5月14日警詢筆錄錄音光碟，被告乙○○在國道公路
    警察局第二警察隊詢問時陳述略以：「（問：你在96年3月4
    日凌晨1點40分，有沒有駕駛一部車號7777-GF之的自用小客
    車，經過國道三號公路119公里南向？）有呀！我有經過。
    」、「（問：你那天開那台車要從什麼地方去哪裡？）我那
    天要從土城到後龍。」、「（問：你那天車上有坐幾個人？
    ）一個人」、「（問：就只有你而已阿？）對。」、「（問
    ：上次你開車行經那個地點車速多少？）我被拍才知道，我
    不知道車速。我沒有看。」、「（問：你那種感覺你自己車
    速多少？）應該有200 以上吧！可能啦，我知道有開快啦，
    但我沒看儀表板。」、「（問：本隊在上述地點取締違規勤
    務時，經測速照相於96年3 月4 日凌晨1 時40分拍攝之車速
    243 公里，經提示照片給你看，銀色賓士自小客車是否你當
    時駕駛之車輛？）是。」、「（問：本隊經過濾國道三號
    122 公里後龍收費站，南向車道之監視錄影畫面，認定該車
    號7777 -GF之的車是你駕駛，對此有無說明？）嗯！沒有。
    」等語（上參同上偵卷第125 至129 頁）。是由臺灣苗栗地
    方法院檢察署檢察官命檢察事務官勘驗95年5 月14日警詢筆
    錄錄音光碟內容，可知被告詢答要旨與調查筆錄（同上偵卷
    第6 至9 頁）之記載，詳簡程度雖有不同，然其意旨則一，
    其中關於被告坦承於上開時、地係其『一個人』開車之詢答
    內容（見同上偵卷第7 頁、第127 頁），亦符合明確；復觀
    其全部詢問內容，查無如被告所辯：「警察促其趕快承認，
    紅單開一開就沒事了」等語。復徵之證人宋明政所述，可知
    被告乙○○自承本案是渠自己開車無訛，亦未聽見被告乙○
    ○提及車是甲○○開的等情。
  (二)另被告於偵查中辯稱略以：係因甲○○於96年3月3日晚上12
    點左右，到渠位於臺北樹林家中，請渠駕車送其至苗栗後龍
    找朋友，渠才從凌晨1點左右從樹林到土城上二高，一開始
    是渠在開車，但從關西交流道至後龍收費站之間的路段則係
    由甲○○駕駛。渠與甲○○係由臺中買賣車子仲介介紹所認
    識，甲○○雖常至渠店裡聊天，但渠跟甲○○要電話他都不
    給，兩人並不算熟識，當時甲○○找渠時，事先沒有以電話
    聯絡，是晚上12時許，突然到渠住處，當時父母雖在家但已
    經睡覺了，並不知道此事等語。惟查：被告稱與甲○○不算
    熟識，甲○○卻會突然在半夜沒有事先約好就找被告？被告
    是單身柔弱女子，父母既然在家，其與不熟識之男子半夜出
    門，竟完全沒有告知父母？況只因甲○○突然半夜12點來，
    並告訴被告要南下找朋友，被告便熱心同意隻身半夜搭載一
    個不熟識之男子，從樹林至後龍，然後再連夜開車返回住處
    ，顯然不符常理，且連對方的連絡方式都不知悉，更難令人
    置信。而被告於本院審理時雖辯稱略以：在土城交流道還沒
    上高速公路之前，伊就先把後面車牌用線拉起來，只是好奇
    ，要拉甲○○看，結果車牌就放不下來，雖途經很多交流道
    或休息站，但那時趕著要去後龍，想說回來再處理，伊不會
    使用車上那些工具，伊有叫甲○○弄，但好像有線卡住，弄
    不下來，伊不是為了躲避查緝才把車牌拉起來等語，但查：
    被告於半夜，駕駛其賓士自小客車，上高速公路開高速243
    公里前，先將車牌拉起，如只是好奇，為何逕予駕駛高出限
    速2倍多之車速，顯然居心叵測，又被告先說車牌放不下來
    ，因要趕去後龍，想說回來再弄，復又稱有叫甲○○修理等
    語，顯然有所矛盾。是被告上開所辯，並無證據以實其說，
    雖聲請傳喚證人甲○○作證，惟被告於偵查中無法偕同甲○
    ○到臺灣苗栗地方法院檢察署作證，甚經臺灣苗栗地方法院
    檢察署傳喚甲○○2次到場作證，甲○○亦未到。嗣經本院
    依址合法傳喚後，仍未到庭作證，但被告所涉上開犯行，已
    據其於警詢中供承至詳，已如前述，復有車籍查詢基本資料
    1 紙、超速採證照片1張、後龍收費站ETC車道採證照片1張
    、搜索採證照片 (證明其曾裝設翹牌器，現已拆除)6 張、
    舉發違規通知單影本1紙在卷可證（上參同上偵卷第35頁、
    第37至39頁、第81頁），本院認無再行傳喚甲○○到庭作證
    之必要。從而，被告空言辯稱當日係由甲○○超速駕車乙節
    ，無非係卸責之詞，不足採信，被告確有於上開時、地以極
    速飆車之行為。
  (三)被告係於夜間以時速243公里之極速飆車，夜間視差僅為白
    天白日的八分之一，且已超過上開路段規定速限110公里高
    達2倍之多，每秒行進距離可達67.5公尺，據估計當其發覺
    危險到真正採取閃避行為所需之反應距離高達50.63公尺/秒
    ，且以三年以上之瀝青乾燥路面計算，所需煞車距離估計為
    332.11公尺，此有內政部警政署國道公路警察局第二警察隊
    96年7月5日公警二交字第0960205350號函及附件1份附卷可
    參（上參同上偵卷第132至137頁）。而被告自承其於81年考
    取駕照後，每週幾乎天天使用車輛，足見被告駕駛經驗充足
    ，對上開情事應有合理認識。又因我國目前高速公路交通管
    理仍落後先進國家甚多，車道障礙物充斥，如掉落物、故障
    車、慢速車、輕微事故等，高速違規超速行駛，稍稍不慎，
    易失控撞擊到路上之其他人、車或路旁建物，會釀成重大事
    故，乃一般常識。是上開被告以極速飆車之行為，客觀上已
    足生往來交通危險，自堪以認定。
  (四)綜上所述，被告上開所辯，為犯後卸責之詞，不足採信。此
    外，復有車籍查詢基本資料1 紙、超速採證照片1 張、後龍
    收費站ETC 車道採證照片1 張、搜索採證照片6 張、舉發違
    規通知單影本1 紙在卷可考，其有事實欄所載之妨害公眾往
    來之犯行，堪以認定。
二、按刑法第185條第1項之公共危險罪，所謂致生往來之危險，
    只須發生危險為已足，不以發生實害為必要。復按刑法第18
    5條第1項之「以他法致生往來之危險」罪之「他法」，係指
    除損壞、壅塞以外，其他凡足以妨害公眾往來通行之方法皆
    是 (最高法院94年度台上字第2863號判決意旨可參)。故以
    時速243公里之極速飆車方式在國道公路上極高速行駛，易
    因失控撞及其他行車或路旁建物，且一經失控，依動力學之
    自然法則，其撞擊力道必隨速度而遽增，大幅提高車禍肇事
    之傷亡危險與嚴重程度，足認已對其他用路人造成交通妨害
    ，足生陸路公眾往來之危險，亦嚴重影響其他用路人對於利
    用國道往來之自由，應認定係屬上開法條之「他法」，方符
    立法意旨。核被告所為，係犯刑法第185條第1項妨害公眾往
    來安全罪。爰審酌被告前無犯罪前科紀錄，有臺灣高等法院
    被告前案紀錄表1份在卷可稽，足見其素行尚佳，惟其以超
    過速限2倍以上之每小時243公里高速方式飆車，實嚴重危害
    道路交通往來之安全，且犯後翻異前詞，尚乏知錯悔改之意
    ，另衡酌其犯罪之動機、目的、手段、生活狀況等一切情狀
    ，量處如主文所示之刑，並諭知易科罰金之折算標準，以資
    懲戒。末查，被告前述妨害公眾往來安全之犯行，係在96年
    4月24日之前，所犯符合中華民國九十六年罪犯減刑條例所
    定之減刑條件，爰依同條例第2條第1項第3款之規定，減其
    宣告刑二分之一，併於減刑後諭知易科罰金折算標準。
據上論斷，應依刑事訴訟法第299條第1項前段，刑法第185條第1
項、第41條第1項前段，中華民國九十六年罪犯減刑條例第2條第
1項第3款、第7條、第9條，刑法施行法第1條之1第1項、第2項前
段，判決如主文。
本案經檢察官陳佞如到庭執行職務。
中　　華　　民　　國　　96　　年　　9　　 月　   28   日
                      刑事第三庭審判長法  官  柳章峰
                                      法  官  吳國聖
                                      法  官  呂曾達
以上正本證明與原本無異。
如不服本判決，應於判決送達後10日內向本院提出上訴狀（應抄
附繕本），其未敘述上訴理由者，應於上訴期間屆滿後20日內補
提理由書狀於本院，上訴於臺灣高等法院臺中分院。告訴人或被
害人如對於本判決不服者，應具備理由請求檢察官上訴，其上訴
期間之計算係以檢察官收受判決正本之日期為準。
                                      書記官  許千士
中　　華　　民　　國　　96　　年　　9 　　月　　28　　日
附錄法條：
中華民國刑法第185條第1項。
中華民國刑法第185條
（妨害公眾往來安全罪）
損壞或壅塞陸路、水路、橋樑或其他公眾往來之設備或以他法致
生往來之危險者，處5 年以下有期徒刑，拘役或5 百元以下罰金
。
因而致人於死者，處無期徒刑或 7 年以上有期徒刑。致重傷者，
處 3 年以上 10 年以下有期徒刑。
第 1 項之未遂犯罰之。
